臺灣高等法院刑事裁定
110年度毒抗字第1105號
抗  告  人
即  被  告  高學淳


上列抗告人即被告因違反毒品危害防制條例案件，不服臺灣士林
地方法院110年度毒聲字第539號，中華民國110年7月12日裁定（
聲請案號：臺灣士林地方檢察署110年度聲觀字第451號），提起
抗告，本院裁定如下：
    主  文
抗告駁回。
    理  由
一、原裁定意旨略以：抗告人即被告甲○○（下稱被告）基於施用
    第二級毒品甲基安非他命之犯意，於民國109年6月19日某時
    許，在新北市○○區○○路0段00巷0號4樓住處內，以將甲基安
    非他命放置於玻璃球內燒烤吸食煙霧之方式，施用第二級毒
    品甲基安非他命1次，業據被告坦承不諱，且其尿液經送鑑
    定，確呈甲基安非他命陽性反應，足認被告之自白與事實相
    符，其施用第二級毒品之犯行堪予認定。又被告於前次觀察
    、勒戒執行完畢（即100年6月7日）3年後再犯本件施用第二
    級毒品犯行，檢察官依職權聲請觀察、勒戒於法有據，爰依
    毒品危害防制條例第20條第1項、第3項等規定，裁定被告應
    送勒戒處所觀察、勒戒等語。
二、抗告意旨略以：被告另案執行期間，父親過世，被告無法見
    到父親最後一面，令被告決心痛改前非，並於110年3月8日
    起自行前往醫院接受戒癮治療。請法官撤銷原裁定，以戒癮
    治療替代觀察、勒戒，讓被告能回歸正常生活等語。
三、按犯毒品危害防制條例第10條之罪者，檢察官應聲請法院裁
    定，或少年法院（地方法院少年法庭）應先裁定，令被告或
    少年入勒戒處所觀察、勒戒，其期間不得逾2月。依前項規
    定為觀察、勒戒或強制戒治執行完畢釋放後，3年後再犯第1
    0條之罪者，適用前2項之規定，同條例第20條第1、3項固有
    明文。次按，毒品危害防制條例所規定之觀察勒戒處分，其
    立法意旨在幫助施用毒品者戒除毒癮，該處分性質非為懲戒
    行為人，而係為消滅行為人再次施用毒品之危險性，目的在
    戒除行為人施用毒品之身癮及心癮措施；觀察、勒戒係導入
    一療程觀念，針對行為人將來之危險所為預防、矯治措施之
    保安處分，以達教化與治療之目的，可謂刑罰之補充制度，
    從而毒品危害防制條例本身所規定之觀察、勒戒及強制戒治
    等保安處分，雖兼具自由刑之性質，卻有刑罰不可替代行為
    人反社會性格，而具社會保安功能之保安處分，當無因行為
    人之個人因素而免予執行之理。
四、經查：
　㈠被告上開施用第二級毒品甲基安非他命1次之事實，業據被告
    於偵查中坦承不諱（見毒偵1174卷第69至71頁），且其本次
    經查獲後採尿送驗，確呈安非他命、甲基安非他命陽性反應
    無訛等情，有台灣檢驗科技股份有限公司109年7月9日濫用
    藥物檢驗報告、新北市政府警察局受採集尿液檢體人姓名及
    檢體編號對照表（檢體編號：M0000000）、勘察採證同意書
    各1份（見毒偵1174卷第35、41、79頁）附卷可查，被告之
    任意性自白與事實相符，應堪採信，足認其有上開施用第二
    級毒品甲基安非他命之犯行。又被告前因施用毒品案件，經
    臺灣板橋地方法院（現改制為臺灣新北地方法院）以100年
    度毒聲字第302號裁定送觀察、勒戒後，認無繼續施用毒品
    之傾向，於100年6月7日執行完畢釋放出所，並由臺灣板橋
    地方法院檢察署（現改制為臺灣新北地方檢察署）檢察官以
    100年度毒偵字第1689號為不起訴處分確定，有本院被告前
    案紀錄表、裁定書、不起訴處分書各1份在卷足據。則被告
    本案施用第二級毒品甲基安非他命1次犯行，係距其前揭觀
    察、勒戒執行完畢釋放後「3年後再犯」。
　㈡按毒品危害防制條例規定觀察、勒戒之目的，係為斷絕施用
    毒品者之身癮，屬保安處分之一種，核與刑罰執行之目的不
    同，觀察、勒戒著重治療，而非處罰，旨在透過一段期間之
    監禁式治療，幫助施用毒品者遠離毒品以達戒除毒癮。經查
    ，被告自承：為警查獲時扣案之毒品我是向某真實姓名年籍
    不詳、綽號「小珊」之女子購買等語（見毒偵1174卷第15、
    18頁），足見被告有管道可取得毒品供己施用，堪信其自主
    戒除毒癮可能性不高。況毒品危害防制條例關於觀察、勒戒
    之規定係屬強制規定，除檢察官審酌個案情形，依同條例第
    24條第1項為附命完成戒癮治療之緩起訴處分，可排除適用
    觀察、勒戒之程序外，凡經檢察官聲請法院裁定將被告送勒
    戒處所觀察、勒戒，法院僅就其聲請是否適法或顯然不當而
    為裁定，以查其是否仍有施用毒品傾向，並據以斷定幫助受
    處分人徹底戒毒之方法，法院尚無自由斟酌以其他方式替代
    或得以其他原因免予執行之權，是抗告意旨所述尚無可取。
五、綜上所述，抗告意旨所指，尚乏所據。本件抗告為無理由，
    應予駁回。　　
據上論斷，依刑事訴訟法第412條，裁定如主文。　　
中　　華　　民　　國　　110 　年　　8 　　月　　16　　日
                  刑事第十二庭  審判長法　官  陳如玲
                                      法　官  廖建瑜
                                      法　官  蔡如惠
以上正本證明與原本無異。
不得再抗告。
                                      書記官  宗志強
中　　華　　民　　國　　110 　年　　8 　　月　　16　　日